臺北高等行政法院判決
　　　　　　　　　　　　　　92年度訴字第2395號
　　原　　　告　甲○○
　　被　　　告　法務部
　　代　表　人　乙○○部長）.
　　訴訟代理人　丁○○
　　　　　　　　丙○○
上當事人間因有關懲戒事務事件，原告不服公務人員保障暨培訓
委員會中華民國92年4月1日92公審決字第0040號再復審決定，提
起行政訴訟。本院判決如下：
　　主  文
原告之訴駁回。
訴訟費用由原告負擔。
　　事  實
一、事實概要：
    原告係台灣台南監獄（下稱台南監獄）管理員，民國87年10
    月間有王姓夫婦為其子之涉案設法開脫，原告遂利用王姓夫
    婦情急下，誑稱可向法官行賄以改判，使渠等交付新台幣（
    下同）35萬元（原告得20萬元，其友黃○○得15萬元），且
    已坦承犯行，被告以其圖謀不法利益，言行不檢，證據確鑿
    ，情節重大，嚴重損害政府形象及公務人員聲譽，違反公務
    人員考績法（下稱考績法）第12條第3項第5款規定，以91年
    8月8日法令字第0911302254號令核布1次記2大過，並請台南
    監獄依規定辦理專案考績，在辦理專案考績免職未確定前，
    先予停職。原告不服，提起復審、再復審，遞遭駁回，遂向
    本院提起行政訴訟。
二、兩造聲明：
　(一)原告聲明求為判決：
    1.再復審、復審決定及原處分均撤銷。
    2.訴訟費用由被告負擔。
　(二)被告聲明求為判決：
    原告之訴駁回，訴訟費用由原告負擔。
三、兩造之陳述：
　(一)原告主張之理由：
    1.原告於台南監獄從事公職20餘年，一向奉公守法，並曾多
      次獲獎，可知本性善良，敬業樂群，非作姦犯科之輩。
    2.87年間王姓夫婦之子王聖期因涉嫌搶奪罪，羈押於台灣台
      南看守所（下稱台南看守所），嗣因王聖期於看守所中遭
      毆打，王姓夫婦遂透過王清進及黃金貴與原告認識，並請
      託原告關照王聖期。復懇求原告為王聖期之罪嫌開脫行賄
      ，並表示願付50萬元。適因原告家計負擔沉重，面對金錢
      誘惑，一時把持不住，頓萌貪念；又以媒體報導法官對於
      死刑之罪責，常會減為無期徒刑，甚至判為有期徒刑，如
      判決結果符合王姓夫婦之要求，原告即可從中順勢獲取該
      筆金錢，若判決結果與王姓夫婦意願有違，原告將金錢悉
      數返還，亦將平安無事，遂利用渠等情急不知原告有此歹
      念之錯誤，於原告回應「不用花50萬元那麼多」之後，誤
      認原告有意幫忙，分2次計付35萬元予原告。
    3.原告係因經濟環境不佳，面對王姓夫婦願意花錢行賄之金
      錢誘惑，以致觸犯刑責，然此究非原告自行向被害人招攬
      ，慫恿其向法官行賄，僅係原告心存僥倖，消極被動的利
      用他人無經驗之錯誤，使其順勢交付財物。尤其案發之後
      ，原告已將所收賄款全數歸還，使事件平息，亦未經新聞
      媒體報導造成司法信譽受損，是因原告犯罪所生之損害尚
      屬輕微。從而再復審及復審決定維持被告以原告違反考績
      法第12條第3項第5款認為原告圖謀不法利益，言行不檢，
      至嚴重損害政府或公務人員聲譽為由，處以1次記2大過，
      似有未合。
    4.請顧念原告從事公職以來之辛勞，縱非功勞亦有苦勞，如
      因而遭受重罰，原告畢生辛勞將成泡影，繼之將是家道中
      落，不但家計受影響，子女求學之前程勢必亦產生障礙，
      請求判決將再復審、復審決定及原處分均撤銷等語。
　(二)被告主張之理由：
    1.原告原任台南監獄管理員，職司監獄總務部門之財產管理
      業務，其在台南縣歸仁鄉武東村明德新村88號宿舍私設佛
      堂，由其友黃金責擔任負責人。87年10月間，王茂雄與王
      月桂夫婦之子王聖期涉犯搶奪罪羈押於台南看守所，並經
      提起公訴，於台南地院審理中。王茂雄夫婦因聞其子在看
      守所中被毆打，希望找管道解決，遂經由黃金貴之友人王
      清進之引進，至原告之宿舍與原告及黃金貴會面，原告見
      有機可乘，遂與黃金貴基於詐欺取財之共同犯意聯絡，誑
      稱王聖期所犯為死罪，只有行賄法官一途可解，使王氏夫
      婦交付35萬元並收受之（原告得20萬元，黃金貴得15萬元
      ），本案業經台灣台南地方法院檢察署檢察官於91年4月
      30日以91年度偵字第3071號起訴書提起公訴在案。被告爰
      依考績法第12條第3項第5款：「圖謀不法利益或言行不檢
      ，致嚴重損害政府或公務人員聲譽，有確實證據者。」之
      規定，予以1次記2大過免職之處分，同時依考績法第18條
      之規定，在辦理專案考績免職未確定前，予以停職，並無
      違法不當之處。
    2.本件王氏夫婦於87年10月間分2次交付原告等共計35萬元
      後，原告嗣於88年3月間一審法官判決王聖期（王茂雄夫
      婦之子）無期徒刑後，始將所收受錢款退還，原告所辯迅
      將款項歸還，顯與事實不符。原告身為執法人員，理應潔
      身自愛，卻知法犯法，誑稱可向法官行賄予以改判並收受
      金錢之詐欺行為，已嚴重影響機關及公務人員聲譽，原告
      主張其行為無礙司法信譽，顯不足採。
    3.綜上所述，原告之主張為無理由，請判決如被告答辯之聲
      明等語。
     理  由
一、本件被告代表人陳定南於審理中變更為乙○○，業已具狀聲
    明承受訴訟，合先明。
二、按「原告之訴，依其所訴之事實，在法律上顯無理由者，行
    政法院得不經言詞辯論，逕以判決駁回之。」為行政訴訟法
    第107條第3項所規定。次按考績法第12條規定：「各機關辦
    理公務人員平時考核及專案考績，分別依左列規定：．．．
    。2.專案考績，於有重大功過時行之；其獎懲依左列規定：
    (一)．．．(二)1次記2大過者，免職。．．．非有左列情形之一
    者，不得為1次記2大過處分：．．．5.圖謀不法利益或言行
    不檢，致嚴重損害政府或公務人員聲譽，有確實證據者。．
    ．．」同法第18條規定：「年終辦理之考績結果，應自次年
    1月起執行；1次記2大功專案考績及非於年終辦理之另予考
    績，自主管機關核定之日起執行。但考績應予免職人員，自
    確定之日起執行；未確定前，應先行停職。」是以，公務人
    員如圖謀不法利益或言行不檢，致嚴重損害政府或公務人員
    聲譽，有確實證據者，即該當1次記2大過處分，又1次記2大
    過專案考績應予免職人員，係自確定之日起執行；未確定前
    ，應先行停職。
三、本件原告為台南監獄管理員，87年10月間因王姓夫婦為其子
    之涉案設法開脫，遂利用渠等情急下，誑稱可向法官行賄改
    判，使渠等交付35萬元（原告得20萬元，其友黃○○得15萬
    元），且已坦承犯行，案經台南地檢署檢察官91年4月30日
    91年度偵字第3071號起訴書，以原告所犯係刑法第339條第1
    項之詐欺取財罪嫌，提起公訴。被告審酌事實爰以91年8月8
    日法令字第0911302254號令核予原告1次記2大過處分，並請
    台南監獄辦理專案考績予以免職，免職未確定前，先予停職
    。查公務人員如圖謀不法利益或言行不檢，致嚴重損害政府
    或公務人員聲譽，有確實證據者，即得辦理專案考績為1次
    記2大過予以免職處分，為首揭考績法第12條第3項所明定。
    原告身為執法人員，理應潔身自愛，卻為圖謀不法利益，言
    行不檢，利用王姓夫婦情急下，誑稱可向法官行賄改判，使
    渠等交付35萬元，此均為原告於法院訊問筆錄及起訴狀中所
    坦承，原告上開言行，對政府及公務人員聲譽之損害難謂不
    嚴重，被告綜合上述情節，於91年7月24日召開該部第110
    次考績委員會議審議，並邀請原告列席陳述意見後決議：「
    照案通過林員1次記2大過，免職；同時依考績法第18條規定
    ，在專案考績未確定前，應先行停職。」並據以同年8月8日
    法令字第0911302254號令核予原告1次記2大過處分，並請台
    南監獄在辦理專案考績免職未確定前，先予停職，於法並無
    不合，行政院為復審駁回之決定，亦稱允洽，原告訴請撤銷
    ，其訴在法律上顯無理由，爰不經言詞辯論，逕以判決駁回
    之。至於兩造其他實體上之爭執，則毋庸論究，併此明。
據上論結，本件原告之訴為顯無理由，爰依行政訴訟法第107 條
第3項、第98條第3項前段，判決如主文。
中　　華　　民　　國　　94　　年　　 8　　月　　22    日
                 臺 北 高 等 行 政 法 院   第 七 庭
                                審 判 長 法  官　鄭小康
                                         法  官　黃秋鴻
                                         法  官　林金本
上為正本係照原本作成。
如不服本判決，應於送達後20日內，向本院提出上訴狀並表明上
訴理由，如於本判決宣示後送達前提起上訴者，應於判決送達後
20日內補提上訴理由書（須按他造人數附繕本）。
中　　華　　民　　國　　94　　年　　 8　　月　　22    日
 　　　　　　　　　　　　　　　　　　　　書記官　簡信滇
